【裁判字號】    99,台上,5037
【裁判日期】    990812
【裁判案由】    違反毒品危害防制條例
【裁判全文】
最高法院刑事判決            九十九年度台上字第五０三七號
上  訴  人  甲○○
選任辯護人  周佳弘律師
上  訴  人  乙○○
選任辯護人  沙  洪律師
上列上訴人等因違反毒品危害防制條例案件，不服台灣高等法院
中華民國九十九年五月二十八日第二審判決（九十九年度上訴字
第一二一號，起訴案號：台灣板橋地方法院檢察署九十七年度偵
字第二二０六一、二八一二三號），提起上訴，本院判決如下：
    主  文
原判決撤銷，發回灣高等法院。
    理  由
本件原判決維持第一審依想像競合犯之規定，從一重論處上訴人
甲○○犯販賣第一級毒品罪（累犯，處有期徒刑十五年六月，並
為相關從刑之諭知）；另論處上訴人乙○○共同犯運輸第一級毒
品罪（累犯，處有期徒刑十五年二月，並為相關從刑之諭知）各
罪刑之判決，固非無見。
惟查：（一）、判決不問其為如何之種類，均須敘述理由，所謂
理由，即說明判決主文所由構成之根據，如未為記載，或主文與
事實不相符合，或記載前後抵觸，或一部不載理由，或主文與理
由衝突，均為判決不載理由，或所載理由矛盾，其判決當然違背
法令。原判決事實二記載：甲○○、乙○○均明知海洛因為毒品
危害防制條例所定之第一級毒品，依法不得販賣或運輸。詎乙○
○因在台北縣地區得悉某真實姓名不詳綽號「矮仔」之成年友人
欲從台灣南部地區購入海洛因一錢（即三點七五公克），乙○○
遂與人在屏東縣地區之甲○○共同基於運輸第一級毒品海洛因一
錢北上販售交付予「矮仔」之犯意聯絡等語（見原判決第二頁第
一六至二一行）。理由二之(五)(十)亦敘述：甲○○確與乙○○相約
攜帶運送海洛因一錢北上販售予「矮仔」，且當日向「阿山」所
購得海洛因之重量復遠遠超過一錢等情，是甲○○就所購得海洛
因一錢以外之部分，固供本身施用所需，並無運輸北上交付他人
之犯意，然無解於就海洛因一錢部分成立販入、運輸海洛因之責
。又甲○○北上之目的，果僅係至台北縣新莊市弟弟住處拿取衣
物，衡情，當係與其弟聯絡到達台北之時間，何須與乙○○密切
聯絡？而未與其弟聯繫？何況，如前所述，渠等確就運輸海洛因
一錢北上販賣乙事達成合意（見原判決第十頁第二至十一行）。
由附表一編號五所示之簡訊，可認甲○○與乙○○已達成運輸海
洛因一錢北上出售予「矮仔」之合意等情（見原判決第十一頁第
二一至二三行）。若所認無訛，則乙○○就販賣第一級毒品部分
，似已與甲○○成立共同正犯。然原判決於論罪欄卻認定甲○○
係犯修正前毒品危害防制條例第四條第一項之販賣、運輸第一級
毒品既遂罪；乙○○係犯修正前毒品危害防制條例第四條第一項
之運輸第一級毒品既遂罪。乙○○、甲○○就運輸第一級毒品部
分，彼此間有犯意聯絡及行為分擔，應論以共同正犯等情，並未
認定乙○○就販賣第一級毒品部分，與甲○○成立共同正犯，自
屬判決理由矛盾。（二）、起訴事實之範圍，原則上應以檢察官
起訴書所記載之事實為準。本件檢察官起訴書係記載甲○○、乙
○○二人均明知海洛因為毒品危害防制條例所管制之第一級毒品
，不得擅自持有及運輸，竟基於運輸第一級毒品之犯意聯絡，由
乙○○於民國九十七年七月二十一日中午十二時四十六分許，發
送簡訊予甲○○，要求甲○○將海洛因一錢運輸北上，嗣甲○○
基於意圖販賣第一級毒品以牟利之犯意，於同年月二十六日上午
某時，在高雄市某處，以每七公克海洛因新台幣（下同）六萬元
之代價，向真實姓名、年籍不詳，綽號「阿山」之成年男子，販
入海洛因十八包（共淨重二五點一四公克）後，於同日下午一時
六分許，甲○○遂與不知情之吳淑芬共同搭乘高鐵自高雄北上，
而將含原定欲交付乙○○之海洛因一錢，運輸至台北縣板橋市等
情。所記載甲○○意圖營利而販入之毒品為海洛因十八包，共淨
重二五點一四公克，且並未記載甲○○欲將其中一錢之海洛因販
賣予綽號「矮仔」之不詳姓名之人。原判決認定甲○○係基於意
圖營利販入第一級毒品海洛因一錢之犯意，且係欲販賣予綽號「
矮仔」之不詳姓名之人，而加以審判，但並未說明其不同認定之
理由及何以能就上揭起訴書所未記載之事實一併加以審判，亦嫌
理由不備。（三）、販賣毒品罪之成立，並不以販入後復行賣出
為必要，只要以營利為目的，而有販入或賣出二者其一之行為，
即足以構成，雖未及賣出，仍屬販賣既遂。故以營利為目的，將
毒品販入時，其犯罪即屬完成。原判決既認甲○○以營利為目的
，於向綽號「董仔」者購入毒品海洛因時即成立販賣毒品既遂罪
，然於理由(十三)卻敘述：甲○○既已意圖營利販入海洛因一錢，且
已啟程運送至高鐵板橋站，雖其意圖營利出售海洛因一錢予「矮
仔」部分未達「著手」程度即為警查獲，仍無解於運輸及販入之
罪責等語，亦有未妥。以上，或為上訴人等上訴意旨所指摘，或
屬本院得依職權調查之事項，應認原判決有撤銷發回更審之原因
。
據上論結，應依刑事訴訟法第三百九十七條、第四百零一條，判
決如主文。
中    華    民    國  九十九  年    八    月   十二   日
                      最高法院刑事第二庭
                          審判長法官  莊  登  照
                                法官  陳  世  淙
                                法官  徐  昌  錦
                                法官  許  錦  印
                                法官  蘇  振  堂
本件正本證明與原本無異
                                      書  記  官
中    華    民    國  九十九  年    八    月   十七   日
                                                      Ｅ

司法院資訊處製作；財團法人民間司法改革基金會備份。
